臺灣高等法院臺南分院刑事裁定
110年度毒抗字第551號
抗  告  人  臺灣臺南地方檢察署檢察官
被      告  甲○○


上列抗告人因被告違反毒品危害防制條例案件，不服臺灣臺南地
方法院中華民國110年6月18日裁定（110年度毒聲更一字第9號）
，提起抗告，本院裁定如下：
    主  文
原裁定撤銷，發回臺灣臺南地方法院。
    理  由
一、原裁定意旨略以：被告甲○○前因施用第二級毒品案件，經臺
    灣臺南地方檢察署檢察官以108年度毒偵字第2398號為附命
    完成戒癮治療之緩起訴處分，被告嗣於民國109年11月17日
    履行戒癮治療完成，因而觀護結案等事實，有臺灣臺南地方
    檢察署109年度緩護療字第15號卷所附之臺灣臺南地方檢察
    署戒癮治療評估摘要表、進行項目摘要表、109年11月奇美
    醫療奇美醫院樹林院區臺南地檢署毒品緩起訴名冊暨治療追
    蹤聯繫回覆表、緩起訴處分附帶應履行必要命令處遇報告書
    、奇美醫療財團法人奇美醫院109年11月25日（109）奇成字
    第5398號函、結案評估摘要表（以上均為影本）、臺灣高等
    法院被告前案紀錄表各一份附卷可稽，應堪認定。聲請意旨
    謂被告於109年12月8日上午9時許、109年12月14日上午9時
    許分別各施用第二級毒品甲基安非他命一次乙節，縱然屬實
    ，然而被告於前案所犯施用毒品之犯行，既經檢察官為「附
    命完成戒癮治療之緩起訴處分」確定，且被告已於109年11
    月17日完成戒癮治療，事實上已接受等同「觀察、勒戒或強
    制戒治」執行完畢釋放之處遇，則被告於緩起訴戒癮治療完
    畢（即109年11月17日）後3年內再次為本件施用毒品犯行，
    揆諸最高法院109年度台非字第76、77號判決意旨，自應依
    法追訴，而無再施以觀察、勒戒之餘地，因而駁回檢察官之
    聲請。
二、抗告意旨略以：依最高法院110年度台上字第2096號判決意
    旨，被告施用毒品犯行距其最近一次「觀察、勒戒或強制戒
    治」執行完畢釋放後已逾3年，縱係於完成戒癮治療後3年內
    再犯，仍應依修正後毒品危害防制條例第20條第1項、第2項
    規定進行「觀察、勒戒或強制戒治」程序，不得逕行起訴。
    本件被告未曾受觀察、勒戒或強制戒治，其固曾經檢察官以
    108年度毒偵字第2398號為附命戒癮治療之緩起訴處分，並
    於109年11月17日戒癮完成，然依上開實務見解，既難認與
    觀察勒戒或強制戒治「已執行完畢」之情形等同視之，則檢
    察官就被告於109年12月8日之施用第二級毒品聲請觀察、勒
    戒，自無違誤。原審認被告此部分犯行應逕行追訴，自有適
    用法則不當之違法，為此提起抗告，謀求救濟等語。
三、按被告因施用毒品（含施用第一級、第二級毒品，下同）罪
    ，經檢察官為『附命緩起訴』確定，且已完成所命履行之戒癮
    治療，期滿未經撤銷，於修正後毒品危害防制條例，不得視
    為事實上已接受等同『觀察、勒戒或強制戒治』之處遇執行完
    畢。倘其施用毒品犯行距最近一次『觀察、勒戒或強制戒治』
    執行完畢釋放後已逾3年，縱於完成戒癮治療3年內再犯，仍
    應進行『觀察、勒戒或強制戒治』之程序，不得逕行起訴，此
    為最高法院依法院組織法第51條之2第2項、第51條之3所定
    程序徵詢各庭意見後達成統一之法律見解（最高法院110年6
    月23日110年度台上字第2096號判決意旨參照）。
四、查被告於民國109年12月8日，在其臺南市○區○○街之住處，
    施用第二級毒品甲基安非他命後，經臺灣臺南地方檢察署觀
    護人於同年月11日上午採尿送驗，送驗結果呈安非他命、甲
    基安非他命陽性反應；復於同年12月14日，在上開地址，施
    用第二級毒品甲基安非他命後，經警於同年月16日採尿送 
    驗，送驗結果呈安非他命、甲基安非他命陽性反應之事實，
    業據被告於偵查中自承在卷，且其尿液先後經臺灣臺南地方
    檢察署觀護人室、臺南市政府警察局第四分局採集送驗結果
    ，均呈安非他命、甲基安非他命陽性反應等情，有臺灣臺南
    地方檢察署施用毒品犯尿液檢體監管紀錄表、台灣檢驗科技
    股份有限公司濫用藥物實驗室109年12月28日出具之濫用藥
    物檢驗報告、臺南市政府警察局第四分局調查涉嫌毒品案送
    驗尿液代號年籍對照表、臺南市政府衛生局109年12月31日
    出具之檢驗結果報告各一份在卷可憑，據此堪認被告確有於
    上開時、地，施用第二級毒品甲基安非他命之犯行。而被告
    前未曾因施用毒品案件，經法院裁定送勒戒處所觀察、勒戒
    或強制戒治，僅曾於108、109年間，經檢察官以108年度毒
    偵字第2398號、109年度毒偵字第1832號、109年度毒偵字第
    2168號為附命戒癮治療之緩起訴處分，有臺灣高等法院被告
    前案紀錄表在卷可憑，則被告既未曾受觀察、勒戒或強制戒
    治處分，揆諸前揭說明，不論其所受緩起訴處分附命之戒癮
    治療是否完成，均應再送勒戒處所觀察、勒戒。
五、原審未及審酌最高法院前開統一見解，逕依該院109年度台
    非字第76、77號裁定意旨，駁回檢察官之聲請，尚有未洽。
    檢察官抗告意旨以此指摘原裁定不當，為有理由。為兼顧當
    事人審級利益，應由本院將原裁定撤銷，發回原審法院更為
    適當之裁定。
據上論斷，應依刑事訴訟法第413條前段，裁定如主文。
中　　華　　民　　國　　110 　年　　7 　　月　　14　　日
                  刑事第七庭    審判長法  官  吳勇輝
                                      法  官  吳錦佳
                                      法  官  周紹武
以上正本證明與原本無異。
不得再抗告。
　　　　　　　　　　　　　　　　　　　書記官  楊宗倫 　
中　　華　　民　　國　　110 　年　　7 　　月　　14　　日